---
title: "<img src ='logo2.png' height='40'> Relatório de inflação - IPCA"
author: "Vinicius Limeira"
date: "2023-12-12"
lang: pt
format:
  html:               # opções globais do formato do documento
    page-layout: full # layout cheio
    fig-align: center # gráficos alinhados ao centro horiontalmente
    fig-width: 6      # largura de gráficos
    fig-height: 4     # altura de gráficos
    fig-dpi: 600      # DPI de gráficos
execute:              # opções globais de execução do documento
  echo: false         # não exige blocos de códigos no documento
  message: false      # não exibe mensagens resultantes de códigos
  warning: false      # não exibe avisos resultantes de códigos
---

```{r echo=FALSE}

# Carrega pacotes -----------

library(rbcb)
library(purrr)
library(dplyr, warn.conflicts = FALSE)
library(tidyr)
library(RcppRoll)
library(ggplot2)
library(quarto)

# Coleta dados -----------
dados_brutos_nucleos <- rbcb::get_series(
  code = c(
    "EX0" = 11427,
    "EX3" = 27839,
    "MS" = 4466,
    "DP" = 16122,
    "P55" = 28750
    ),
  start_date = "2020-01-01",
  as = "tibble"
  )

dados_brutos_ipca <- rbcb::get_series(
  code = c("Meta % anual" = 13521, "Var. % mensal" = 433),
  start_date = "2019-01-01"
  )

# Trata dados
dados_limpos_nucleos <- dados_brutos_nucleos |> 
  purrr::reduce(.f = dplyr::full_join, by = "date") |> 
  dplyr::arrange(date) |> 
  dplyr::rowwise() |> 
  dplyr::mutate(
    `Média dos núcleos` = mean(c(EX0, EX3, MS, DP, P55), na.rm = TRUE)
    ) |> 
  dplyr::ungroup() |> 
  tidyr::pivot_longer(cols = -"date", names_to = "variavel", values_to = "valor")

dados_limpos_ipca <- dados_brutos_ipca |> 
  purrr::reduce(.f = dplyr::full_join, by = "date") |> 
  dplyr::arrange(date) |> 
  tidyr::fill(`Meta % anual`, .direction = "down") |> 
  dplyr::mutate(
    `Var. % anual` = (RcppRoll::roll_prodr(x = (`Var. % mensal` / 100) + 1, n = 12) - 1) * 100
    ) |> 
  tidyr::drop_na() |> 
  tidyr::pivot_longer(cols = -"date", names_to = "variavel", values_to = "valor")

# Objetos auxiliares para inline code ----------
ult_ipca <- dados_limpos_ipca |> 
  dplyr::group_by(variavel) |> 
  dplyr::filter(date == max(date)) |> 
  dplyr::ungroup() |>
  dplyr::mutate(
    date = format(date, format = "%m/%Y"),
    valor = format(valor, digits = 2, nsmall = 2, big.mark = ".", decimal.mark = ",")
    ) |> 
  tidyr::pivot_wider(id_cols = "date", names_from = "variavel", values_from = "valor")



```
::: {.grid}

::: {.g-col-7}

## Inflação cheia

Principais destaques para o Índice nacional de preços ao consumidor-amplo (IPCA):

- O IPCA variou `r ult_ipca[["Var. % mensal"]]`% no mês de `r ult_ipca[["date"]]` em relação ao mês anterior.
- Em termos anuais, o IPCA acumula `r ult_ipca[["Var. % anual"]]`% nos últimos 12 meses.
- Para o ano de `r substr(ult_ipca[["date"]], 4, 7)` a meta de inflação é de `r ult_ipca[["Meta % anual"]]`%.
As informações são, quando não explicitamente referenciadas, do IBGE.

::: {.callout-note}
### **Conceito**
IPCA é a sigla de Índice Nacional de Preços ao Consumidor Amplo, um índice de preços produzido pelo IBGE. Trata-se de uma medida acumulada do comportamento dos preços de bens e serviços da economia brasileira. A inflação é a taxa de crescimento deste índice.
:::

## Núcleos da inflação

- Teste de Modificação
- Item 2
- Item 3
:::

:::{.g-col-5}  
```{r}
# Gráfico do IPCA (mensal, anual) e Meta
dados_limpos_ipca |> 
  ggplot2::ggplot() +
  ggplot2::aes(x = date, y = valor, color = variavel, linetype = variavel) +
  ggplot2::geom_hline(yintercept = 0, linetype = "dashed") +
  ggplot2::geom_line(linewidth = 1) +
  ggplot2::labs(
    title = "Inflação cheia (IPCA)",
    y = NULL,
    x = NULL,
    color = NULL,
    linetype = NULL,
    caption = "Dados: BCB e IBGE | Elaboração: Análise Macro"
    ) +
  ggplot2::theme_gray(base_size = 16) +
  ggplot2::theme(legend.position = "top")
```

```{r}
# Gráfico dos Núcleos do IPCA
dados_limpos_nucleos |> 
  ggplot2::ggplot() +
  ggplot2::aes(x = date, y = valor, color = variavel) +
  ggplot2::geom_hline(yintercept = 0, linetype = "dashed") +
  ggplot2::geom_line(linewidth = 1) +
  ggplot2::facet_wrap(facets = ~variavel) +
  ggplot2::labs(
    title = "Núcleos da inflação (IPCA)",
    y = "Var. % mensal",
    x = NULL,
    color = NULL,
    caption = "Dados: BCB | Elaboração: Análise Macro"
    ) +
  ggplot2::theme_gray(base_size = 16) +
  ggplot2::theme(legend.position = "bottom")
```



:::

:::
